【裁判字號】    94,訴,2323
【裁判日期】    950117
【裁判案由】    傷害致死
【裁判全文】
臺灣桃園地方法院刑事判決              94年度訴字第2323號
公  訴  人  台灣桃園地方法院檢察署檢察官
被      告  甲○○
指定辯護人  本院公設辯護人乙○○
上列被告因傷害致死案件，經檢察官提起公訴（94年度偵字第16
953號），本院判決如下：
    主  文
甲○○傷害人之身體，因而致人於死，處有期徒刑柒年。
    事  實
一、甲○○與遊民黃明雄為朋友關係。民國94年9 月25日凌晨1
    時許，甲○○與黃明雄、周泰中、宋美玲及姓名年籍不詳綽
    號「小莊」、「小蔣」之成年男子等遊民，在桃園縣桃園市
    ○○路「朝陽公園」內共同飲酒，酒後甲○○（未達心神喪
    失或精神耗弱程度）因不滿黃明雄對其辱三字經，心生不
    滿，於客觀上雖能預見如以拳頭重力毆擊黃明雄頭部之要害
    ，將有造成黃明雄死亡結果之可能，惟主觀上尚乏此一認識
    ，乃基於普通傷害之犯意，以拳頭毆擊黃明雄頭部數拳，致
    其不支倒地後，再接續以腳猛踹倒臥在地之黃明雄數下，嗣
    經在場周泰中等人勸說，甲○○始停止踢踹黃明雄，黃明雄
    即起身回到其棲身之桃園市○○路○ 段1 號西堤牛排館旁騎
    樓，甲○○毆打黃明雄後，認僅係一般酒後打架不以為意，
    即與周泰中等其餘遊民在上址繼續喝酒至同日凌晨4 時許結
    束始各自返家。周泰中同時邀宋美玲回到同為其棲身之上開
    西堤牛排館騎樓，查看黃明雄是否有事，嗣見黃明雄睡在該
    騎樓附近土地公廟神桌下，遂又與宋美玲在該處共同飲酒，
    約半小時後，周泰中唯恐黃明雄會冷，遂將黃明雄揹至前開
    牛排館騎樓下，2 人並肩共眠，宋美玲則獨自離去。同日（
    9 月25日）上午6 時許，周泰中見黃明雄不斷呻吟，口吐鮮
    血，旋騎乘腳踏車至同市○○街70號「人安基金會」向求救
    ，經該會職員張蔡滿撥打電話呼叫救護車前去該牛排館騎樓
    ，將黃明雄送醫救治，惟黃明雄仍因頭部外傷顱內出血，延
    至翌日（9 月26日）下午2 時許傷重不治死亡。經臺灣桃園
    地方法院檢察署檢察官相驗後，指揮員警繼續偵辦，經周泰
    中指出毆擊黃明雄之人係甲○○，而循線於94年9 月28日下
    午5 時20分許，在桃園市○○○路9 號旁土地公廟附近查獲
    甲○○，而悉上情。
二、案經桃園縣政府警察局桃園分局報告臺灣桃園地方法院檢察
    署檢察官偵查起訴。
    理  由
一、前揭犯罪事實，業據被告甲○○於本院調查、審理時均坦認
    不諱（見本院94年12月9 日準備程序筆錄、95年1 月3 日審
    判筆錄），核與證人周泰中、宋美玲、張蔡滿於警詢及偵查
    中證述之情節相符（見偵字第16953 號卷第20至24頁、第27
    至30頁、第64至67頁）。被告及其指定辯護人對於上開證人
    之證言，亦均表示無意見，且至本院言詞辯論終結前均未聲
    明異議（見本院95年1 月3 日審判筆錄），依刑事訴訟法第
    15 9條之5 第2 項規定，自得採為證據。又被害人黃明雄於
    前開時、地，遭被告甲○○毆擊後，即自行回到其平日棲身
    之上開牛排館騎樓附近之土地公廟神桌下睡覺，迨周泰中將
    之揹至該牛排館騎樓下睡覺，至周泰中發覺黃明雄不斷呻吟
    並口吐鮮血，透過張蔡滿呼叫救護車將其送往桃園聖保祿醫
    院後，再轉至林口長庚紀念醫院救治，仍因頭部外傷顱內出
    血傷重不治死亡，亦有長庚紀念醫院病歷1 份在卷（見偵字
    第16953 號卷第34至50頁），並經臺灣桃園地方法院檢察署
    檢察官督同法醫師相驗並解剖，再據法務部法醫研究所鑑定
    無訛，有臺灣桃園地方法院檢察署勘驗筆錄、驗斷書、相驗
    屍體證明書各1 份、被害人黃明雄照片8 幀、解剖照片9幀
    、法務部法醫研究所94年11月4 日法醫理字第0940004310號
    函附之法醫研究所（94）醫鑑字第1762號鑑定書1 件附卷可
    稽（以上書證見相驗卷全卷）。對於上揭文書證據之證據能
    力，檢察官、被告及其指定辯護人於本院審理時始終未予爭
    執（俱表示無意見，見本院95年1 月3 日審判筆錄），且上
    揭由檢察官及法醫研究所製作之文書，係屬其等職務上製作
    之紀錄文書，被害人黃明雄之病歷，則屬從事醫療業務之人
    於業務上所製作之證明文書，依刑事訴訟法第159 條之4 第
    1 款、第2 款、第159 條之5 之規定，皆具有證據能力，並
    足以佐證。而觀諸上開驗斷書及鑑定書所載，被害人黃明雄
    當時之右頂部有2 ×1 公分擦傷，右顳部咬肌位置皮下血腫
    ，右耳前5 ×2 公分擦傷，胸口有14×12公分瘀傷，右膝蓋
    前側1 ×0.5 公分及2 ×0.8 公分擦傷，左膝蓋前側1 ×0.
    5 公分擦傷之情形，核與被告甲○○及證人周泰中、宋美玲
    等人所述被告以拳頭毆擊黃明雄及以腳踢踹倒臥在地之黃明
    雄等傷害過程亦復吻合，是依上開事證，足認被害人黃明雄
    所受上揭傷害確係因被告甲○○毆擊行為所致，且與其死亡
    結果具有相當因果關係。被告甲○○雖一度辯稱：伊打完黃
    明雄第2 天他才死，這期間不知道他有沒有被別人打云云。
    然查，被告甲○○於前開時、地，以拳頭毆擊及以腳踢踹黃
    明雄後，黃明雄即離開現場，相隔不到3 小時，周泰中、宋
    美玲即發現黃明雄在上開牛排館騎樓附近睡覺，自此周泰中
    即一直與黃明雄在一起，嗣發現黃明雄口吐鮮血旋將其送醫
    救治，延至翌日下午仍因顱內出血傷重不治死亡等各情，已
    據證人周泰中、宋美玲於警詢時證述詳確，已如前述，換言
    之，被告在毆擊黃明雄，黃明雄離開現場，至周泰中再次見
    到黃明雄止，黃明雄個人獨處時間不到3 小時，而時值凌晨
    深夜，衡情黃明雄與他人再次發生爭執或打架之可能性極低
    。抑且，證人周泰中見到黃明雄時，黃明雄正在土地公廟神
    桌下睡覺，亦未見其有何異狀，復參諸黃明雄身上除有與被
    告及上開證人所述被告毆擊踢踹黃明雄等傷害過程相吻合之
    傷勢外，並未見有其他超出被告傷害黃明雄之外之其他新生
    之傷勢存在，且遍查全卷事證，亦查無其他證據足認被害人
    黃明雄於前揭時、地有受到除被告以外之不明人士傷害之事
    實，足證被告前開所辯，並無證據足佐，核屬其個人臆測之
    詞，自不足援為被告有利之認定。
二、按刑法上傷害致人於死之罪，係因犯罪致發生一定結果而加
    重其刑之加重結果犯，以行為人能預見其結果之發生為要件
    ，所謂能預見乃指客觀情形而言，與主觀上有無預見之情形
    不同，否則如主觀上有預見結果之發生，又不違背其本意，
    則屬故意範圍，最高法院47年度台上字第920 號判例著有明
    文。經查，人體頭部為重要器官，客觀上即便對於身強體壯
    之人加以毆打，亦足以造成頭部內部受到傷害，且足以因頭
    部受創引致死亡，此為一般經驗上周知，抑且被告甲○○年
    僅26歲，年輕力壯，其身形復比同年紀之人更顯壯碩，此觀
    諸卷附被告照片即知，而被害人黃明雄案發當時年已64歲，
    身材瘦弱，此由上開卷附被害人照片亦足證，則以被告一體
    格壯碩之年青人，瞬間以拳頭猛力毆擊年已64歲身材瘦弱之
    黃明雄頭部數拳，致黃明雄不支而倒地，極可能造成傷及被
    害人頭部，及因傷致死之結果，被告甲○○係一智慮成熟之
    成年人，對於其所施暴行，客觀上應有被害人死亡預見之可
    能。然依被告與被害人僅係普通朋友關係，平日素無恩怨（
    見偵字第16953 號卷第14頁），僅因細故而起爭執，其以拳
    頭毆擊被害人頭部數拳及以腳踢踹倒臥在地之黃明雄數下後
    ，即因在旁之周泰中等人勸阻而停手，堪認被告並未有對被
    害人頭部之重要部位反覆攻擊之舉措，顯見其於下手傷害之
    際，主觀上並無致被害人於死之故意，惟被告就其毆打被害
    人頭部可能造成死亡之加重結果，於客觀上既有預見之可能
    性，自應就其主觀上疏未預見之因傷引起死亡之加重結果負
    責。
三、綜上事證，本件事證明確，被告甲○○傷害致人於死之犯行
    ，洵堪認定，應依法論科。
四、核被告甲○○所為，係犯刑法第277 條第2 項前段之傷害致
    死罪。爰審酌被告原與被害人為朋友關係，平日並無素怨，
    僅因細故即出手傷害被害人，致被害人發生無可挽回之死亡
    結果，併其素行、智識程度、犯罪之手段並重大，但造成死
    亡結果，所生損害非輕，犯罪後尚未與被害人家屬和解等其
    他一切情狀，量處如主文所示之刑。末查，被告與死者為朋
    友關係，平日感情尚可，並無素怨，已如前述，而案發當時
    原係被告與死者及其他遊民共同飲酒，僅因酒後細故起爭執
    ，被告年輕力壯，竟出手毆擊年已64歲身材瘦弱之被害人，
    且直接攻擊人體重要部位之頭部，致被害人發生無可挽回之
    死亡結果，所生損害非輕，且迄未與被害人家屬達成和解賠
    償損害，認在客觀上並無足以引起一般同情及可堪憫恕之情
    狀，是認被告並無依刑法第59條規定酌減其刑之必要，併此
    敘明。
據上論斷，應依刑事訴訟法第299 條第1 項，刑法第277 條第2
項前段，判決如主文。
本案經檢察官徐則賢到庭執行職務。
中    華    民    國    95    年    1     月    17    日
                  刑事第七庭審判長法  官  孫惠琳
                                  法  官  賴淑美
                                  法  官  林惠霞
以上正本證明與原本無異。
如不服本判決，應於收受送達後10日內向本院提出上訴書狀。
                                  書記官  陳恩如
中    華    民    國    95    年    1     月    17    日
附錄本案論罪科刑法條全文
刑法第277條：
傷害人之身體或健康者，處三年以下有期徒刑、拘役或一千元以
下罰金。
犯前項之罪因而致人於死者，處無期徒刑或七年以上有期徒刑；
致重傷者，處三年以上十年以下有期徒刑。


司法院資訊處製作；財團法人民間司法改革基金會備份。
